【裁判字號】    98,上易,440
【裁判日期】    980310
【裁判案由】    恐嚇
【裁判全文】
臺灣高等法院臺中分院刑事判決         98年度上易字第440號
上  訴  人  臺灣臺中地方法院檢察署檢察官
被      告  甲○○
上列上訴人因被告恐嚇案件，不服臺灣臺中地方法院97年度易字
第38 23號中華民國97年12月31日第一審判決（起訴案號：臺灣
臺中地方法院檢察署97年度偵字第9007號），提起上訴，本院判
決如下：
    主  文
上訴駁回。
    理  由
一、按「不服地方法院之第一審判決而上訴者，應向管轄第二審
    之高等法院為之。上訴書狀應敘述具體理由。上訴書狀未敘
    述上訴理由者，應於上訴期間屆滿後20日內補提理由書於原
    審法院。逾期未補提者，原審法院應定期間先命補正」、「
    第二審法院認為上訴書狀未敘述理由或上訴有第362 條前段
    之情形，應以判決駁回之。但其情形可以補正而未經原審法
    院命其補正者，審判長應定期間先命補正」，民國96年7月4
    日修正公布、同年月6 日施行之刑事訴訟法第361條、第367
    條分別定有明文。職是，不服地方法院之第一審判決而上訴
    者，其上訴書狀應敘述具體理由，至於上訴理由是否具體，
    係屬第二審法院審查範圍，則不在命補正之列，此參照上開
    條文之修正理由自明。
二、再所稱具體理由，係指須就不服之判決為具體之指摘而言，
    如僅泛稱原判決認事用法不當或採證違法、判決不公等，均
    非具體理由（法院辦理刑事訴訟案件應行注意事項第162 點
    參照）。復按「所謂具體理由，必係依據卷內既有訴訟資料
    或提出新事證，指摘或表明第一審判決有何採證認事、用法
    或量刑等足以影響判決本旨之不當或違法，而構成應予撤銷
    之具體事由，始克當之（例如：依憑證據法則具體指出所採
    證據何以不具證據能力，或依憑卷證資料，明確指出所為證
    據證明力之判斷如何違背經驗、論理法則）；倘僅泛言原判
    決認定事實錯誤、違背法令、量刑失之過重或輕縱，而未依
    上揭意旨指出具體事由，或形式上雖已指出具體事由，然該
    事由縱使屬實，亦不足以認為原判決有何不當或違法者（例
    如：對不具有調查必要性之證據，法院未依聲請調查亦未說
    明理由，或援用證據不當，但除去該證據仍應為同一事實之
    認定），皆難謂係具體理由，俾與第二審上訴制度旨在請求
    第二審法院撤銷、變更第一審不當或違法之判決，以實現個
    案救濟之立法目的相契合，並節制濫行上訴」（最高法院97
    年度台上字第892 號判決意旨參照）。是如上訴理由書狀並
    未依據卷內訴訟資料，具體指摘原判決認事用法有何違法或
    不當之情形，即屬上訴未敘述具體理由。又上訴書狀未敘述
    具體理由者，其上訴即屬於刑事訴訟法第362 條前段所定「
    上訴不合法律上之程式」之情形，第二審法院自應依同法第
    367條之規定，以判決駁回之。
三、本案上訴人即臺灣臺中地方法院檢察署檢察官（下稱檢察官
    ）不服原審判決提起上訴，其上訴書所載理由略謂：被告甲
    ○○基於恐嚇危害安全之犯意，於97年2月2日上午11時許，
    前往「福祥托兒所」，持棒球對托兒所老師丙○○稱要其園
    長乙○○過年路頭路尾小心一點等語，業據證人丙○○於警
    詢中證述明確，且經證人即告訴人乙○○於原審亦證稱伊經
    營「福祥托兒所」，經不起人家鬧，伊怕被告又來伊所經營
    之托兒所亂等語，被告與告訴人為親姐妹，其2 人間因家庭
    糾紛多有爭執，被告確係擔憂被告再前往上開托兒所滋事而
    心生畏懼，核被告所為確危害及告訴人生命、身體、名譽、
    財產，顯有恐嚇之犯行，原審未予究明，誤認被告此部分犯
    行與恐無涉，實有違誤，爰請撤銷原審判決，更為適當合法
    之判決等語。
四、經查，原審依全辯論意旨及調查證據之結果，認「證人丙○
    ○於警詢時證稱：伊記得當時是過年前某星期六上午，被告
    至福祥托兒所，說要乙○○過年小心一點，且手中拿著球棒
    ，還說要老師小心一點，離園長遠一點等語；於本院審理時
    證稱：伊在福祥托兒所擔任老師，被告是園長乙○○的妹妹
    ，被告曾於某星期六早上持棒球棍到托兒所，被告來時有問
    伊乙○○在不在，伊說不在，，被告沒有說帶球棒要做什麼
    ，其餘詳細內容因時間太久已不記得，但伊有轉告乙○○，
    伊於警詢時所述實在等語；且證人即告訴人乙○○亦於警詢
    、偵訊及本院審理時均證稱證人丙○○有將上開言詞轉述予
    其知情等語，而證人丙○○與被告並無怨隙，此觀諸被告於
    本院審理中均未供述其與證人丙○○間有何積怨自明，證人
    丙○○應不致為嫁禍被告致虛偽陳述之必要，是證人丙○○
    上開證述內容，尚非無憑。然觀諸證人丙○○證述被告上開
    言詞內容，被告顯未提及要以如何具體之手段對告訴人乙○
    ○為不利舉動，而有危及告訴人生命、身體、自由、名譽、
    財產之事，且被告主觀上既認伊遭人以該球棒毆打成傷，懷
    疑是告訴人指使所致，被告持該支球棒前往與乙○○理論，
    亦難認被告有以此而將加惡害通知告訴人之情事存在。況依
    證人即告訴人乙○○於本院審理時證稱：伊聽丙○○轉述之
    後不會對自己人身安全感到害怕，伊不怕被告對伊怎樣等語
    ，告訴人顯未因被告上開言詞致對其生命、身體、自由、名
    譽、財產安全有心生退縮、畏懼之情，則客觀上既實乏何積
    極證據足認告訴人有因被告上開言詞而致心生畏懼之結果，
    自與刑法第305 條恐嚇危害安全罪之構成要件未合。至於證
    人即告訴人乙○○於本院審理時雖亦證稱：伊經營福祥托兒
    所，經不起人家鬧，伊怕被告又來伊所經營的托兒所亂等語
    (見本院卷第42頁)，然被告與告訴人為親姊妹，其2 人間因
    家庭糾紛多有爭執，承前所述，告訴人應係擔憂被告再前往
    上開托兒所茲事，與本案公訴意旨指述之被告恐嚇言詞應屬
    無涉，附此敘明。綜上所述，本案公訴人所舉證據，既未達
    一般人均不致有所懷疑，而得確信其為真實之程度，亦即尚
    有合理之懷疑存在，無從說服本院形成被告有罪之心證；且
    本院在得依或應依職權調查證據之範圍內，復查無其他積極
    證據足以證明被告確有公訴意旨所指之犯行，是本案要屬不
    能證明被告犯罪，依刑事訴訟法第301條第1項規定，自應為
    被告無罪之諭知。」等語，原判決已詳敘其所憑證據、認定
    理由，從形式上觀察，原判決並無違背經驗法則、論理法則
    等違背法令之情形。檢察官之上訴意旨，僅泛言主張被告確
    有為上揭恐嚇行為，且有證人丙○○、乙○○證詞為證，並
    未依憑卷證資料，明確指出原審所為證據證明力之判斷如何
    違背經驗、論理法則，或提出新事證，指摘或表明原審有何
    採證認事、用法或量刑等足以影響判決本旨之不當或違法。
    是檢察官所提上訴書中敘述之理由，顯與刑事訴訟法第 361
    條第2 項規定上訴書狀所應具備之具體理由未合，是認本件
    上訴即屬不合法律上之程式，爰不經言詞辯論，逕予判決駁
    回上訴。
據上論斷，應依刑事訴訟法第367條前段、第372條，判決如主文
。
中    華    民    國    98    年    3    月    10   日
            刑事第五庭  審判長法  官  趙  春  碧
                              法  官  賴  恭  利
                              法  官  何  秀  燕
以上正本證明與原本無異。
不得上訴。
                              書記官  郭  振  祥
中    華    民    國    98    年    3    月    10   日


司法院資訊處製作；財團法人民間司法改革基金會備份。
